【裁判字號】    89,交易,445
【裁判日期】    900228
【裁判案由】    過失致死等
【裁判全文】
臺灣桃園地方法院刑事判決                        八十九年度交易字第四四五號
    公  訴  人  臺灣桃園地方法院檢察署檢察官
    被      告  丙○○
右列被告因過失致死等案件，經檢察官提起公訴（八十九年度偵字第一三０三二號）
，本院判決如左︰
    主  文
丙○○因過失致人於死，處有期徒刑柒月。
    事  實
一、丙○○未考領合法駕駛執照，仍於民國八十九年七月三十日四時五十分許，駕駛
    車牌已繳銷之自用小客車，沿桃園縣大溪鎮○○路內側車道，由龍潭往大溪方向
    行駛，於行經員林路二段員樹林國小前時，本應注意車前狀況，及行經學校時應
    減速慢行作隨時停車之準備，及行駛至行人穿越道前時，應暫停讓行人先行通過
    ，而依當時天候、道路狀況、號誌，又無不能注意之情，竟疏未注意及此，致撞
    及當時擬經由上址行人穿越道徒步至對街員樹林國小做晨間運動之乙○○、陳羅
    慎夫婦，乙○○因此受有胸部挫傷併右側五－八根肋骨骨折、頭部受傷併右臉處
    擦挫傷併腦震盪、雙手挫擦傷併皮膚缺損、左下肢鈍挫傷之傷害，陳羅慎則受有
    左額、眶擦傷，左外頸及鎖骨部瘀傷、挫傷，左手骨折，左大腿骨折等傷害，丙
    ○○於車禍肇事犯罪未發覺前，即向到場處理之警員自首而受裁判，而陳羅慎雖
    經送醫診治，惟仍於八十九年七月三十日十時三十分許不治死亡。
二、案經乙○○、陳榮富（陳羅慎之子）訴由桃園縣警察局中壢分局報請臺灣桃園地
    方法院檢察署及檢察官相驗偵查起訴。
    理  由
一、訊據被告丙○○對於右揭時地無照駕駛已註銷牌照之自用小客車肇事乙節，坦承
    不諱，核與告訴人乙○○、陳榮富之指訴情節相符，並有桃園縣警察局道路交通
    事故調查報告表一份、照片十三張、診斷書一份等附卷可稽。
二、按汽車行駛時，駕駛人應注意車前狀況，並隨時採取必要之安全措施；又汽車行
    經學校時，應減速慢行，作隨時停車之準備；汽車行近行人穿越道前，應減速慢
    行，遇有行人穿越時，無論有無交通警察指揮或號誌指示，均應暫停讓行人先行
    通過。道路交通安全規則第九十四條第三項、第九十三條第一項第四款、第一百
    零三條分別定有明文。本件車禍肇事地點在桃園縣大溪鎮○○路二段員樹林國小
    前之行人穿越道上，有警製道路交通事故調查報告表之現場圖及現場照片八張存
    卷可稽，被告駕駛車輛行經該處時，原應注意車前狀況，減速慢行，並於行近行
    人穿越道前時，應暫停讓行人先行通過，而肇事當時雖屬凌晨時分，惟天候、光
    線、道路狀況及號誌等均無障礙，有卷附道路交通事故調查報告表可查，亦無不
    能注意之情，被告竟疏未注意，致在上址行人穿越道撞及正徒步通過欲至對街員
    樹林國小做晨間運動之乙○○、陳羅慎夫婦，則被告對於車禍之發生有過失，至
    屬明確，本件肇事責任經送請鑑定，亦為相同之認定，有臺灣省桃園縣車輛行車
    事故鑑定委員會八九府車鑑桃字第八九一四二八號鑑定意見書一份附卷可參。至
    被告於車禍發生當時，其車輛之行駛速度為何？雖被告於警訊時供承當時之速度
    為每小時六十公里，惟於本院審理時則辯稱該時速六十公里係警員所告之等語，
    經查：依肇事後警製之現場圖及照片所示，被告車輛遺留之煞車痕並不明顯，且
    其煞車痕長度亦未有時速六十公里所應有之煞車長度（約十六點六公尺至二十點
    二公尺），因之，並無證據證明被告有超速行駛之行為，被告辯稱其未超速等語
    ，非無可採。而乙○○因車禍碰撞受有胸部挫傷併右側五－八根肋骨骨折、頭部
    受傷併右臉處擦挫傷併腦震盪、雙手挫擦傷併皮膚缺損、左下肢鈍挫傷之傷害，
    有診斷證明書一份可稽，陳羅慎則受有左額、眶擦傷，左外頸及鎖骨部瘀傷、挫
    傷，左手骨折，左大腿骨折等傷害，經送醫診治，延至八十九年七月三十日十時
    三十分許不治死亡，已經檢察官督同法醫師相驗屬實，有勘驗筆錄、相驗屍體證
    明書及驗斷書各一份，照片五張在卷可稽，則乙○○之傷害及陳羅慎之死亡既係
    因車禍而發生，其傷害、死亡與被告之過失行為自有相當因果關係，被告犯行堪
    以認定。被告於車禍肇事後，即以電話通知救護車並報警處理，於犯罪未發覺前
    自首而受裁判之事實，已據證人即警員甲○○到場證述：伊接獲勤務臺通知至現
    場處理時，被告自承肇事車輛為其所駕駛等語，則被告之行為自符合自首要件。
三、核被告所為係犯有犯刑法第二百七十六條第一項過失致死罪、第二百八十四條第
    一項前段之過失傷害罪。被告一過失行為同時違犯上開二罪，為異種想像競合犯
    ，應從一重之刑法第二百七十六條第一項過失致死罪處斷。被告未考領合法之駕
    駛執照，已據被告供承在卷，又被告於行經行人穿越道不依規定讓行人優先通行
    ，因而致人受傷及死亡，應依道路交通管理處罰條例第八十六條第一項規定，加
    重其刑，又被告於犯罪未發覺前自首而受裁判，應依刑法第六十二條前段規定減
    輕其刑，並予先加後減。爰審酌被告明知未考領合法之駕駛執照，依法不得駕車
    ，竟仍執意為之，又未遵守道路交通安全規則肇事致人死傷，毀人家庭，及犯罪
    後坦承犯行及迄未與被害人家屬達成民事和解等一切情狀，量處如主文所示之刑
    。
據上論斷，應依刑事訴訟法第二百九十九條第一項前段，刑法第二百七十六條第一項
、第二百八十四條第一項前段、第五十五條、第六十二條前段，道路交通管理處罰條
例第八十六條第一項，罰金罰鍰提高標準條例第一條前段，判決如主文。
本案經檢察官鄭重文到庭執行職務。
中      華      民      國      九十        年    二      月  二十八    日
                                  臺灣桃園地方法院刑事第一庭
                                    法  官   黃   斯   偉
右正本證明與原本無異。
如不服本判決，應於判決送達後十日內向本院提出上訴狀( 應附繕本 )，上訴於
臺灣高等法院。
                                    書記官   薛   淑   玲
中      華      民      國      九十      年     三      月      二    ?
附論罪科刑依據之法條：
刑法第二百七十六條
因過失致人於死者，處二年以下有期徒刑、拘役或二千元（現已提高十倍為二萬元）
以下罰金。
從事業務之人，因業務上之過失犯前項之罪者，處五年以下有期徒刑或拘役得併科三
仟元（現已提高十倍為三萬元）以下罰金。
刑法第二百八十四條
因過失傷害人者，處六月以下有期徒刑、拘役或五百元以下罰金。致重傷者，處一年
以下有期徒刑、拘役或五百元下罰金。
從事業務之人，因業務之過失傷害人者，處一年以下有期徒刑、拘役或一千元以下罰
金。致重傷者，處三年以下有期徒刑、拘役或二千元以下罰金。
道路交通管理處罰條例第八十六條第一項
汽車駕駛人，無駕駛執照駕車、酒醉駕車、吸食毒品或迷幻藥駕車、行駛人行道或行
經行人穿越道不依規定讓行人優先通行，因而致人受傷或死亡，依法應負刑事責任者
，加重其刑至二分之一。


司法院資訊處製作；財團法人民間司法改革基金會備份。
